臺灣桃園地方法院交通事件裁定　　　　　　　　　　九十三年度交聲字第四九三號
　　原處分機關　交通部公路總局新竹區監理所中壢監理站
　　異　議　人
　　即受處分人　乙○○　男　三.
右列受處分人因違反道路交通管理處罰條例案件，對於交通部公路總局新竹區監理所
中壢監理站中華民國九十三年九月十六日所為之處分（原處分案號：壢監裁字第五三
─Ｄ一Ａ三八五四六七號），聲明異議，本院裁定如左：
    主  文
原處分撤銷。
乙○○不罰。
    理  由
一、異議意旨略以：異議人即受處分人乙○○於民國九十三年八月三日下午五時三十
    分許，騎乘車號ＩＴＦ─八八五號重型機車行經桃園縣桃園市○○路（由中壢往
    桃園方向）左轉至育樂街設有號誌管制之交岔路口時，經桃園縣警察局員警甲○
    ○當場攔停，並以異議人有「機車未依規定兩段式左轉」之違規行為而掣單舉發
    ，惟該路口並未設有機車應兩段式左轉標誌及標線，是前開員警根本不應掣單舉
    發，然原處分機關未予詳查，逕以舉發單位之指摘為依據，裁處異議人罰鍰新臺
    幣（下同）六百元，並記違規點數一點，顯有違誤，爰於法定期間內提起本件異
    議等語。
二、按汽車（包括機器腳踏車）駕駛人轉彎時，不依標誌、標線、號誌指示者，固應
    依道路交通管理處罰條例第四十八條第二款之規定，處六百元以上一千八百元以
    下之罰鍰。然道路交通標誌標線號誌設置規則第六十五條第一項、第一百九十一
    條第一項、第二項分別規定：「機慢車兩段左轉標誌「遵２○」，用以告示左轉
    機器腳踏車或慢車駕駛人應遵照號誌指示，在號誌顯示允許直行時先行駛至右前
    方路口之左轉待轉區等待左轉，俟該方向號誌顯示允許直行後，再行續駛，以兩
    段方式完成左轉；本標誌設於實施機慢車兩段左轉路口附近顯明之處，並配合劃
    駛人分段行駛；視需要設於號誌管制之交岔路口。本標線線型為白色長方形，線
    寬十五公分；劃設於停止線前方，設有枕木紋行人穿越道者，劃設於枕木紋行人
    穿越道前方。」。足見前開「機慢車兩段左轉標誌」須設置在左轉路口附近顯明
    之處，並應配合「機慢車左轉待轉區標線」之劃設，且該機慢車左轉待轉區標線
    ，應為線寬十五公分之白色長方形，劃設於號誌管制之交岔路口之停止線前方，
    在設有枕木紋行人穿越道者，則應劃設於枕木紋行人穿越道前方。是如前開「機
    慢車兩段左轉標誌」或「機慢車左轉待轉區標線」未依規定設置或劃設，因其未
    依前開道路交通標誌標線號誌設置規則第六十五條第一項、第一百九十一條第一
    項、第二項劃置完成，無法使一般用路人明確瞭解其義務之所在，故機慢車行經
    該路口時，如未依兩段式左轉之方式行駛，即不足認有何「不依標誌、標線、號
    誌指示」之違規行為，自無從逕依前開道路交通管理處罰條例第四十八條第二款
    之規定裁罰。
三、查異議人並不否認於九十三年八月三日下午五時三十分許，騎乘車號ＩＴＦ─八
    八五號重型機車行經桃園縣桃園市○○路（由中壢往桃園方向）左轉至育樂街設
    有號誌管制之交岔路口，當場經員警甲○○攔停，以異議人有騎乘機車未依規定
    兩段式左轉之違規行為而掣單舉發等情，且有本件桃園縣警察局舉發違反道路交
    通管理事件通知單一紙及現場照片二張在卷可稽（見本院卷第九、一一頁），是
    此部分之事實，應無疑義。惟異議人辯稱伊由中壢往桃園方向自中山路左轉至育
    樂街時，並未見到機車兩段式左轉之標誌及標線等語，是本件之爭點，厥為前開
    路口是否設有兩段式左轉之標誌及劃設有機慢車左轉待轉區之標線。經查：
（一）桃園縣桃園市○○路雙向（即由桃園往中壢、由中壢往桃園之方向）左轉至育
      樂街之路口，於九十一年六月九日設置有機車兩段式左轉之標誌及標線，此經
      桃園縣警察局函覆本院在卷，有該局九十三年十月十九日桃警交字第○九三○
      ○八八五六二號函附照片四幀為證（見本院卷第三○至三二頁），然該函亦敘
      明前開設施於設置完成後至九十三年間是否有缺損、拆遷或變更之情事，乃為
      交通部公路總局第一區養護工程處中壢工務段及桃園縣政府交通局主管之事項
      ，是該局轉請前開單位函覆本院（見本院卷第三○頁），換言之，前開路口可
      確定於九十一年六月九日有設置機車兩段式左轉之標誌及標線，但至本件交通
      違規事件發生之九十三年八月三日止，是否仍設置有機車兩段式左轉之標誌及
      標線，則未確定。
（二）異議人於右揭時地由中壢往桃園方向行駛至育樂街左轉時，當時在異議人行駛
      之中山路與育樂街交岔路口之方向，並無機車兩段式左轉之標誌，此部分除經
      異議人提出於本件經警舉發違規行為後至前開岔路口所拍攝之現場照片五張在
      卷外（見本院卷第一一、一四、一五頁，其中一張並為異議人手持九十三年九
      月二十一日之聯合晚報至前開交岔路口所拍攝），並據證人即舉發員警甲○○
      到庭證述：該路口有設置機車兩段式左轉之標誌，但係在桃園往中壢方向始可
      看見，而由異議人之行車方向（即中壢往桃園方向），確實看不見前開機車兩
      段式左轉之標誌等語屬實（見本院卷第二七頁），復佐以前開桃園縣警察局提
      出之中山路與育樂街口設置機車兩段式左轉之照片觀察，該路口（即由中壢往
      桃園方向）於九十一年六月九日時，於育樂街路牌旁確有機車兩段式左轉之標
      誌（見本院卷第三一頁上方之照片），但於前述異議人所拍攝之照片中，卻已
      無前開機車兩段式左轉之標誌（見本院卷第一一、一四、一五頁），此可由照
      片之背景及右側均有「統領隱形眼鏡」之招牌，而可認定確為同方向（即中壢
      往桃園方向）之中山路與育樂街口（見本院卷第三一頁上方照片及第一一頁上
      方照片），足見異議人於前揭時地騎乘機車行經本件交岔路口時，確實已無機
      車兩段式左轉之標誌，至於中山路對向（即桃園往中壢方向）之機車兩段式左
      轉之標誌，因由異議人行駛之方向無法看見，自無從限制此向之行車，此亦可
      自該路口於九十一年六月九日設置機車兩段式左轉之標誌時，係在中山路之雙
      向均設置有機車兩段式左轉之標誌取得印證，從而異議人辯稱前揭路口並無機
      車兩段式左轉之標誌，堪可採信。
（三）至於前開交岔路口雖於九十一年六月九日有劃設「機慢車左轉待轉區標線」，
      已如前述，惟此部分除經異議人辯稱於前開舉發違規交通事件時未見有機慢車
      左轉待轉區標線等語外，且證人即舉發員警甲○○亦證稱前開機慢車左轉區○
      ○○○路面工程之關係而被覆蓋等語屬實（見本院卷第二七頁），足見員警在
      舉發本件交通違規事件時，當時路面確實未劃設機慢車左轉待轉區標線，縱令
      前曾劃設機慢車左轉待轉區標線，但既已因路面工程而遭覆蓋，交通主管機關
      如認該路口，確有設置機車兩段式左轉之必要，自應立即於路面工程完工後再
      行劃設，殊無以該路口前曾劃設機慢車左轉待轉區標線，逕以處罰已無從依標
      線指示行駛之駕駛人。
四、綜上所述，異議人前揭辯稱，堪可採信。此外，又查無其他具體事證，足認異議
    人確有本件違規情事，自應由本院將原處分予以撤銷，另諭知異議人不罰。
五、應依道路交通管理處罰條例第八十七條第二項，道路交通案件處理辦法第二十條
    前段，裁定如主文。
中　　　華　　　民　　　國　　九十三　　年　　　十一　　　月　　十五　　日
                                臺灣桃園地方法院交通法庭
                                    法  官  吳為平
右正本證明與原本無異。
如不服本裁定應於送達後五日內向本院提出抗告狀。
                                    書記官  賴朱梅
中　　　華　　　民　　　國　　九十三　　年　　 十一 　　月　　 十六 　　日
